臺灣高等法院民事裁定
109年度抗字第1285號
抗  告  人  鄭慶明  


上列抗告人與相對人楊本志、黃承令間許可訴訟繫屬事實登記事
件，抗告人對於中華民國109年9月1日臺灣臺北地方法院109年度
訴聲字第23號所為裁定提起抗告，本院裁定如下： 
    主  文
一、抗告駁回。
二、抗告訴訟費用由抗告人負擔。 　　
    理  由
一、抗告人聲請及抗告意旨略以：坐落臺北市○○區○○段0○段000
    地號、242之1地號土地（下系爭土地）為兩造與他人共有，
    伊並為坐落其上門牌號碼為臺北市○○區○○○路0段000巷00號3
    樓房屋之所有權人，相對人則為同號1樓房屋之所有權人。
    相對人未經系爭土地全體共有人同意，逕將系爭土地上拱門
    封住，占用系爭土地供大樓出入通道使用之公共區域部分為
    私人庭院使用，伊已依民法第767 條、第821條規定，訴請
    相對人將地上物除去後返還所占用之系爭土地予全體共有人
    ，並依民法不當得利之法律關係請求相對人給付相當於租金
    之不當得利。為免相對人在訴訟期間欺瞞地政機關或其他善
    意第三人就系爭土地主張時效取得地上權，或因信賴土地登
    記善意取得其他物權，影響抗告人及其他共有人之所有權，
    乃依民事訴訟法第254條第5項規定，聲請裁定准就系爭土地
    為訴訟繫屬事實之登記等語。
二、按訴訟標的基於物權關係，且其權利或標的物之取得、設定
    、喪失或變更，依法應登記者，於事實審言詞辯論終結前，
    原告得聲請受訴法院以裁定許可為訴訟繫屬事實之登記。民
    國106年6月14日修正公布之民事訴訟法第254條第5項定有明
    文。其修正之立法理由明揭：「現行條文第5項規定旨在藉
    由將訴訟繫屬事實予以登記之公示方法，使第三人知悉訟爭
    情事，俾阻其因信賴登記而善意取得，及避免確定判決效力
    所及之第三人受不測之損害」之旨。是以原告聲請法院以裁
    定許可為訴訟繫屬事實之登記者，以依法經應登記始能取得
    、設定、喪失或變更之權利或標的物，為避免第三人因信賴
    登記而善意取得，或避免確定判決效力所及之第三人受不測
    之損害者為限。
三、經查：本件抗告人於原法院起訴，主張與相對人為系爭土地
    共有人，相對人無權占有系爭土地，依民法第767條第1 項
    、第821條規定，請求相對人返還占用之土地予全體共有人
    及移除所設盆栽；並依民法第179條規定，請求相對人返還
    占用系爭土地相當於租金之利益等情，經本院調取原法院10
    9年度訴字第697號當事人間排除侵害等事件（下稱系爭事件
    )查證無訛（參系爭事件卷第97至100頁民事訴之變更追加狀
    ）。惟抗告人於系爭事件基於所有權物權關係之訴訟標的，
    所為返還土地及移除盆栽之請求，尚無涉依法應為登記之情
    形，依卷存系爭土地登記及建物登記謄本所示，亦無關於抗
    告人所爭執相對人占有系爭土地情形之土地登記；且除抵押
    權設定登記外，系爭土地並無地上權或其他與占有使用相關
    物權之登記（參原法院108年度北司調字第1801號卷第17至4
    6頁、第79至82頁），抗告人復未提出其他關於所爭執相對
    人占有系爭土地情形業為土地登記之證明，自不生第三人因
    信賴土地登記，而時效取得或善意受讓取得地上權或其他與
    占有使用相關之物權之問題，系爭事件判決確定後，第三人
    亦無因信賴系爭土地登記而受不測之損害之虞。至於抗告人
    於系爭事件所為返還占有系爭土地相當於租金之不當得利部
    分，係依債權法律關係請求，訴訟標的並非物權關係。是以
    抗告人請求就系爭土地許可為訴訟繫屬之登記，核與民事訴
    訟法第254條第5項所定要件不符，故原法院駁回抗告人之聲
    請，即無不合。抗告意旨指摘原裁定違誤，求予廢棄，為無
    理由，應予駁回。
四、據上論結，本件抗告為無理由，爰裁定如主文。
中　　華　　民　　國　　109 　年　　10　　月　　30　　日
                  民事第六庭   
                      審判長法  官  陶亞琴
                            法  官  陳蒨儀
                            法  官  楊博欽
正本係照原本作成。
本裁定除以適用法規顯有錯誤為理由外，不得再抗告。如提起再
抗告，應於收受送達後10日內委任律師為代理人向本院提出再抗
告狀。並繳納再抗告費新臺幣１千元。
中　　華　　民　　國　　109 　年　　10　　月　　30　　日

  　　　　　　　　　　　　　書記官  陳盈璇